臺灣高等法院臺中分院交通事件裁定　 94年度交抗字第393號
抗　告　人
即受處分人　甲○○
上列抗告人因聲明異議案件，不服臺灣彰化地方法院中華民國94
年6月17日所為裁定（94年度交聲字第115號），提起抗告，本院
裁定如下：
      主  文
抗告駁回。
      理  由
一、抗告意旨以：「緣鈞院於民國（下同）94年 6月22日，就抗
    告人甲○○（以下簡稱抗告人）對彰監 5字第裁64－I00000
    000號裁決書聲明異議，作成94年度交聲字第115號裁定，認
    抗告人甲○○異議為無理由，應予駁回。抗告人不服，查道
    路交通案件處理辦法第 4章第26條規定：『抗告程序除準用
    刑事訴訟法有關規定外，並準用前章之規定。』同法前章第
    17條規定：『交通法庭對於聲明異議案件，除有特殊情形外
    ，應於收到該案卷宗15日內裁定之。前項案件，涉及犯罪嫌
    疑者，得在刑事訴訟終結前，以裁定停止其程序。』經查抗
    告人甲○○聲明異議案件，日前因鈞院檢察署偵查終結，提
    起公訴，目前繫屬刑事訴訟程序中，爰依道路交通案件處理
    辦法第17條，狀請鈞院，以裁定停止其程序，以保障抗告人
    之利益。」。
二、原審裁定意旨略以：按汽車駕駛人，駕駛汽車肇事致人受傷
    或死亡，應即採取救護或其他必要措施，並向警察機關報告
    ，不得駛離；違者吊扣其駕照3個月至6個月；逃逸者吊銷駕
    駛執照。又汽車駕駛人，曾依第62條第1項之規定吊銷駕駛
    執照者，終身不得考領駕駛執照，道路交通管理處罰條例第
    62條第1項、第67條第1項分別定有明文。異議意旨略以：抗
    告人於94年1月1日1時6分許，駕駛所有車牌號碼QR—1222號
    自小客車，行經彰化縣員林鎮○○路233號前，不慎撞及由
    鄭博文所騎，搭載蒲則諭之車牌號碼：M58－111 號重型機
    車，事發後，伊並未逃逸，且馬上下車察看狀況，惟因誤認
    另一男子為當事人，且見其並無受傷後，始駛離現場，是伊
    並無肇事逃逸之情，原處分機關未予詳查，逕予裁罰似有違
    誤，爰請求撤銷原處分云云。經查，抗告人於上開時、地，
    確有駕駛汽車肇事致人受傷，而逃逸之事實，業據證人蒲則
    諭於警詢時證稱：駕駛人未對我察看是否受傷，報警及救護
    ，就加速向南逃逸等語；當場目擊者證人董元誠亦於警詢時
    證稱：我請肇事駕駛人不要離開，我說要報警，肇事駕駛人
    完全未下車察看，也未向警察機關報警及請救護車救護傷者
    ，就加速沿中正路向南逃逸等情，業據原審調閱彰化縣警察
    局員林分局道路交通事故調查卷宗，查明屬實。參以證人等
    與異議人素不相識，亦無怨隙，當無憑空構陷之虞，是其上
    開證述當值採信，異議人確有肇事逃逸之情，洵堪認定。異
    議人上開所辯，均係卸責之詞，顯無可採，原處分機關所為
    之裁處，核無不合，本件異議為無理由，應予駁回。」等語
    ，核無違誤，應予維持。
三、按「交通法庭對於聲明異議案件，除有特殊情形外，應於收
    到該案卷宗十五日內裁定之」、「前項案件，涉及犯罪嫌疑
    者，得在刑事訴訟終結前，以裁定停止其程序」，道路交通
    案件處理辦法第17條第1項、第2項固定有明文，又依同辦法
    第26條之規定，前揭規定於聲明異議之抗告程序亦準用之。
    然查：道路交通案件處理辦法第17條第 2項之規定為「得」
    ，而非「應」停止程序，是故受理聲明異議或抗告之法院，
    對於是否停止程序，仍有審酌之權，非謂一有刑事訴訟繫屬
    ，即須停止聲明異議或抗告之裁定程序；且按刑事責任之成
    立與違反秩序責任之成立，其主、客觀要件本有不同，為確
    定國家刑罰權或行政罰權是否存在所踐行之爭訟程序，其應
    受之證據法則與調查程序規範亦有不同，因之受理刑事案件
    之法院與受理道路交通案件之法院於事實認定之結果上並非
    一致，乃屬可想像之事，雖受理道路交通案件之法院得於刑
    事案件終結後，利用刑事訴訟程序中依嚴格證明法則所得之
    證據資料，資為道路交通案件之判斷，然二者既於審理方向
    （確定刑罰權存在或秩序罰權存在）、審理原則、證據法則
    與調查證據程序上，皆有不同，即無必以刑事法院之判斷為
    判斷之必要。是受理聲明異議或抗告之法院，如認事證已臻
    明確，足為原處分或原裁定當否之判斷，雖逕為裁定，於法
    亦無違誤。本件抗告人因受處分之同一事實，另經臺灣彰化
    地方法院檢察署檢察官以94年度偵字第1229號起訴，現由臺
    灣彰化地方法院審理中（94年度交訴字第40號），有臺灣高
    等法院被告前案紀錄表附卷可稽，且原審裁定基於前揭事證
    ，就抗告人於原審提出之聲明異議意旨逐一審酌後，認原處
    分機關即交通部公路總局臺中區監理所彰化監理站以94年 2
    月17日彰監五字第裁 64－I00000000號裁決書所為之處分並
    無不當，而為駁回抗告人之聲明異議，並詳予說明裁定之理
    由，經本院審閱全卷，除原審裁定所列之事由外，於原審卷
    附彰化縣警察局重大交通故紀錄（通報單）亦載明本件係肇
    事逃逸，並於案情摘要欄載明：「不詳車號自小客車‧‧‧
    發生擦撞後，未下車查看及救護，而駛離現場，向南逃逸」
    （詳見原審卷第42頁），且被害人鄭博文確因本件車禍受有
    胸部挫傷、臉部撕裂傷、右手擦傷等傷害，復有伍倫綜合醫
    院診斷書一份在卷可稽（詳見原審卷第49頁），足證原裁定
    認定抗告人確有肇事致人受傷而逃逸之情形至臻明確，抗告
    意旨執上開理由指摘原審裁定不當，顯無理由，應予駁回。
四、據上論結，應依道路交通案件處理辦法第26條、刑事訴訟法
    第412條，裁定如主文。
中　　華　　民　　國　　94　　年　　7　　月　　28 　　日
            刑事第三庭  審判長法  官  江  錫  麟
                              法  官  林  欽  章
                              法  官  胡  忠  文
上列正本證明與原本無異。
不得再抗告。
                              書記官  許  美  惠
中　　華　　民　　國　　94　　年　　7　　月　　28 　　日
                                                      Ａ
